【裁判字號】    97,審消債清,186
【裁判日期】    971215
【裁判案由】    聲請清算程序
【裁判全文】
臺灣高雄地方法院民事裁定         97年度審消債清字第186號
聲  請  人  甲○○
代  理  人  陳仁豪律師
上列當事人因消費者債務清理事件聲請清算，本院裁定如下：
    主  文
聲請人應於本裁定送達後十四日內，補提已向最大債權金融機構
申請協商及財產收入狀況等證明文件到院。
    理  由
一、按債務人對於金融機構因消費借貸、自用住宅借款、信用卡
    或現金卡契約而負債務，在聲請更生或清算前，應提出債權
    人清冊，以書面向最大債權金融機構請求協商債務清償方案
    並表明共同協商之意旨；債務人聲請清算時，應提出財產及
    收入狀況說明書及其債權人、債務人清冊，消費者債務清理
    條例（下稱本條例）第151 條第1 項及第81條第1 項分別定
    有明文。又聲請更生或清算不合程式、不備其他要件或拒絕
    提出關係文件者，法院應以裁定駁回之，但其情形可以補正
    者，法院應定期間先命補正，復為本條例第8 條所明定。
二、本件聲請意旨略以：其有不能清償債務情事，對於金融機構
    因消費借貸、自用住宅借款、信用卡或現金卡契約而負債務
    ，曾以書面向最大債權金融機構請求協商，逾30日不開始協
    商，復未經法院裁定開始清算程序或宣告破產，爰請求准予
    清算等語。
三、惟查：聲請人於聲請清算前雖曾於民國97年8 月27日發函予
    最大債權金融機構台新銀行申請協商，惟其並未提出依金融
    機構前置協商機制規定檢附相關財產及收入狀況等證明文件
    申請協商及金融機構拒絕協商等證明文件，是本件清算聲請
    是否已符合協商前置程序，即有疑義。按消費者債務清理條
    例第151 條第1 項所定協商前置程序係以債務人受法院裁定
    開始更生或清算程序為債務清理之最後手段，而債務人對於
    金融機構因消費借貸、自用住宅借款、信用卡或現金卡契約
    而負債務，其法律關係較單純明確，金融機構並訂有債務協
    商機制，如能協商成立，債務人或不須依消費者債務清理條
    例聲請更生或清算，可疏減法院負擔，有效分配司法資源之
    目的而設。又金融機構債權人為明瞭債務人之財產、收入、
    業務及信用狀況以進行協商，金融機構債權人於所定債務協
    商機制要求債務人應提供前置協商申請書、身分證正反面影
    本、前置協商申請人財產及收支狀況說明書、債權人清冊國
    稅局核發之近1 個月內財產資料清單及最近2 個年度之綜合
    所得資料清單、近3 個月之薪資證明文件、勞工保險卡等資
    料，誠屬必要。是倘債務人未提供上開資料致前置協商申請
    遭退件，應視為自始未申請協商，自不得逕行聲請清算。爰
    定期命補正聲請人已依金融機構前置協商機制檢附前揭財產
    及收入狀況等證明文件向最大債權金融機構申請協商之證明
    文件到院。倘最大債權金融機構於聲請人檢附相關財產收入
    證明文件申請協商後30日不開始協商或自開始協商之翌日起
    逾90日協商不成立，則請補提如附表所示財產收入狀況等證
    明文件到院，如逾期未補正，則駁回其清算聲請。
中    華    民    國    97    年    12    月    15    日
              民事第六庭    法      官  楊國祥
上為正本係照原本作成。
本件不得抗告。
中    華    民    國    97    年    12    月    17    日
                            書  記  官  林玉珊
附表：
1.提出於消費者債務清理條例施行「後」，聲請人向最大債權金
  融機構檢附下列資料：(1)前置協商申請書正本(2)身份證正反面
  影本(3) 前置協商申請人財產及收支狀況說明書正本(4)債權人
   清冊（檢附向財團法人金融聯合徵信中心申請金融機構債權
  人清冊正本）(5)近2 年度綜合所得資料清冊及最近1 個月核發
  之財產資料清單(6)近3 個月薪資證明文件(7)勞工保險被保險人
  投保資料表及明細正本（如無投保則無須提供）申請協商（須
  提出全部申請資料及最大債權金融機構收受之證明）及協商結
  果之證明文件。
2.說明是否曾領取政府機關核發之任何補助金，若有，應陳報領
  取起迄期間、補助金之數額與原因。
3.說明自民國95年11月1 日至96年10月31日以及自民國97年11月
  1 日迄今居住於何處，若為租賃方式應分別提出該期間之租賃
  契約及租金繳納證明(如以現金支付請提出出租人出具聲請人
  已繳納租金之證明)。
4.提出每月領收大女兒之1 萬元生活費之證明，聲請人如有其他
  如儲蓄型保險、投資型保險單、股票、基金或其他財產及收入
  ，如有，亦應併為陳明其種類之現值金額及提出證明文件影本
  。
5.說明有無配偶、有無依法應受聲請人扶養之人，若有應分別提
  出其等95、96年度之國稅局財產歸屬資料及綜合所得稅各類所
  得資料清單及最新戶籍謄本（記事欄勿省略）。
6.聲請人之戶籍謄本（記事欄勿省略）。
7.聲請前2 年每月實際向各債權人（含所有有擔保債權及無擔保
  債權人）清償貸款之數額及明細。
8.其餘有不能清償債務或不能清償債務之虞之相關證明文件（例
  如生病之診斷證明書、非自願性離職證明書等）。
9.最近1 個月財團法人金融聯合徵信中心當事人綜合信用報告 (
  紅色聯單)。
10.請說明聲請人97年1 月至今是否有收入，若有收入請提出證明
  文件。
11.聲請人聲請前2 年（即自95年12月6 日起至97年12月7 日止）
  之財產變動狀況：包含就不動產、動產所為之所有有償（買賣
  、互易、設定抵押權等）、無償（贈與、第三人清償等）行為
  所生之財產變動；倘於該段期間曾經取得或喪失不動產所有權
  ，應詳為標明不動產之坐落地號、建號及其取得或出售之對價
  （買賣契約等）相關資料。


司法院資訊處製作；財團法人民間司法改革基金會備份。
